臺灣高雄地方法院刑事判決　　　　　　　　　　　　　九十年度訴字第一六三一號
　　公　訴　人　臺灣高雄地方法院檢察署檢察官
　　被　　　告　丁○○
　　選任辯護人　陳君聖
　　被　　　告　庚○○
　　　　　　　　甲○○
　　　　　　　　丙○○
　　　乙○○
　　　　　　　　壬○○
　　　　　　　　戊○○
　　　　　　　　癸○○
右列被告因妨害自由等案件，經檢察官提起公訴（八十九年度偵字第二一五六六、二
三八五五號），本院判決如左：
    主  文
庚○○共同傷害人之身體，處有期徒刑參月，如易科罰金，以參佰元折算壹日。
丁○○、丙○○、乙○○、戊○○、癸○○被訴毀損器物罪部分不受理。
丁○○、丙○○、乙○○、戊○○、癸○○其餘被訴妨害自由及傷害部分無罪。
甲○○、壬○○均無罪。
    事  實
一、己○○（現通緝中）與庚○○均係大享財物管理公司之職員，於八十九年九月二
    十二日下午十時許，在高雄市○○○路六四八號大享財物管理公司，因與寅○○
    就債務處理方式意見不合，於寅○○欲離去而走出屋外時，與寅○○發生爭吵，
    竟基於犯意之聯絡，共同毆打寅○○，致寅○○受有左臉部瘀傷、左手肘挫傷之
    傷害。
二、案經寅○○告訴及高雄市政府警察局、高雄市政府警察局新興分局移請台灣高雄
    地方法院檢察署檢察官偵查起訴。
    理  由
壹、有罪部分
一、訊之被告矢口否認有傷害犯行，辯稱：當時伊人在外面，還沒回到公司云云。然
    查前揭事實業據告訴人指訴，且經證人曹建興於八十九年感裁字第八十號審理時
    到庭證稱：我後來與丁○○進入公司，剛坐下沒多久，就聽到打架、打車聲音，
    我們就出去看，看到寅○○返回，並且與己○○、庚○○互毆，甲○○當時從樓
    下下來，並且報案等語（見本院八十九年度感裁字第八十號卷內九十年二月十六
    日訊問筆錄），被告庚○○就此翻異前詞辯稱伊是勸架云云（見本卷九十一年七
    月十七日審判筆錄），足見被告當時確與庚○○共同與寅○○有肢體衝突，其辯
    稱勸架云云，顯係避重就輕之詞，不足採信，復有診斷證明書附警訊卷可證，本
    件被告犯行堪予認定。
二、核被告所為，係犯刑法第二百七十七條第一項之傷害罪。其與己○○間就上開犯
    行有犯意聯絡及行為分擔，係共同正犯。爰審酌被告因與告訴人就債務處理問題
    一言不合即相互毆打，顯無守法觀念，犯後猶飾詞狡辯，並無悔意等一切情狀，
    量處如主文所示之刑，並諭知易科罰金之折算標準，以資懲儆。
三、公訴意旨認被告尚涉有刑法第三百零二條第一項及同法第三百五十四條云云，惟
    訊之被告堅決否認有公訴人所指犯行，其中(一)毀損Ｅ２－３７３７號自用小客車
    及ＹＭ－７０１１號自用小客車車身、門窗、玻璃部分，經交通部公路總局高雄
    區監理所九十一年七月二十六日（九一）高監車字第九一三二四０四號函覆本院
    稱Ｅ２－３７３７號自用小客車係吳秋敏所有，而ＹＭ－７０１１號自用小客車
    則係李靜文所有，此有該函及高雄市監理處九十一年八月一日高市監二字第０九
    一００一０六０二號函在卷可按，則告訴人寅○○、子○○並非上開受毀損車輛
    所有人，公訴人就此並未提出證據證明寅○○、子○○係本件毀損罪之被害人，
    則就毀損罪部分，應係告訴不合法，本院原應為不受理之諭知，惟公訴人認此部
    分與前揭犯罪有方法結果之牽連關係，爰不另為不受理之諭知。(二)妨害自由部分
    ，公訴人認被告涉有妨害自由之犯行，係以告訴人丑○○及寅○○之指訴及辛○○之證述為論據，然辛○○係以關係人身份於警訊時陳述意見，公訴人於偵查中
    並未傳訊辛○○作證，本院傳喚辛○○為證人時，亦因地址係空屋而未能傳訊，
    是辛○○之供述係於警訊時未經具結所為，其未經具結之陳述自不得為證據，而
    告訴人於本院審理時亦不知去向而無從到庭受詢，是公訴人起訴所憑之證據顯難
    為被告不利之認定，然因公訴人認此部分與前揭犯罪事實亦有裁判上一罪關係，
    爰不另為無罪之諭知，附此敘明。
貳、不受理部分
一、公訴意旨略以：被告丁○○、丙○○、乙○○、戊○○、癸○○間基於犯意聯絡
    。推由丙○○、戊○○、乙○○、癸○○等人以球棒等物，將寅○○所駕駛之Ｅ
    ２－３７３７號自用小客車及子○○所駕駛之ＹＭ－７０１１號自用小客車車身
    、門窗、玻璃砸毀，足以生損害於寅○○與子○○等語。
二、按告訴乃論之罪，未經告訴，法院應諭知不受理之判決，刑事訴訟法第三百零三
    條第三款定有明文。
三、本件公訴人認被告丁○○、丙○○、乙○○、戊○○、癸○○係犯刑法第三百五
    十四條之毀損器物罪。依同法第三百五十七條規定須告訴乃論，公訴人據告訴人
    寅○○、子○○之告訴而起訴，然查Ｅ２－３７３７號自用小客車係吳秋敏所有
    ，而ＹＭ－７０１１號自用小客車則係李靜文所有，此有交通部公路總局高雄區
    監理所九十一年七月二十六日（九一）高監車字第九一三二四０四號函及高雄市
    監理處九十一年八月一日高市監二字第０九一００一０六０二號函在卷可按，則
    告訴人寅○○、子○○並非上開受毀損車輛所有人，公訴人就此並未提出證據證
    明寅○○、子○○係本件毀損罪之被害人，則就毀損罪部分，寅○○與子○○之
    告訴係不合法，未經犯罪被害人提出告訴，揆諸前開說明，爰不經言詞辯論，逕
    為諭知不受理之判決。
參、無罪部分
一、公訴意旨略以：(一)被告丁○○於高雄市○○○路六四八號經營「平和企業有限公
    司」及「大享財物管理公司」，並僱用被告丙○○、戊○○、乙○○、甲○○為
    職員。緣因上開平和企業有限公司受被告壬○○之委託，負責催討丑○○欠壬○○之債務，民國八十九年八月二十二日上午十一時許，丑○○因遭壬○○控告詐
    欺，在台灣高雄地方法院檢察署第五偵查庭開完庭後欲離去時，丁○○竟與丙○○、乙○○、甲○○、壬○○共同基於犯意聯絡，在偵查庭外將丑○○圍住，不
    讓丑○○離開，而剝奪丑○○之行動自由，並恐嚇丑○○稱：如不還錢，要剁其
    手臂等語，足以生損害於丑○○之身體安全。嗣因丑○○向該署法警求救，始由
    警方將丑○○及丁○○等人帶往警局偵辦。(二)丁○○等人猶不知悔改，因大享財
    物管理公司受被告癸○○之委託，負責催討告訴人寅○○欠被告癸○○之債務，
    丁○○竟又與丙○○、戊○○、乙○○、癸○○共同基於犯意聯絡，以協調債務
    為由，約寅○○於同年九月二十二日下午十時許，在高雄市○○○路六四八號大
    享財物管理公司碰面，寅○○即與其友人子○○、辛○○，依約前往。然雙方碰
    面後，因對債務處理方式一言不合，寅○○與其友人子○○、辛○○欲離去，已
    走到所駕汽車處時，丙○○、戊○○、乙○○、癸○○竟分持玩具手槍（無殺傷
    力）、球棒等物，將寅○○押回大享財物管理公司，而剝奪寅○○之行動自由，
    並強行取走寅○○之皮包一只（內有新台幣二萬三千元、提款卡）及行動電話一
    枝抵債，又共同毆打寅○○，致寅○○左臉部瘀傷、左手肘挫傷。嗣因寅○○極
    力掙脫逃離等語。
二、公訴人認被告丁○○、甲○○、丙○○、乙○○、壬○○、戊○○、癸○○涉有
    前揭犯行，係以前揭事實業據告訴人丑○○、寅○○、子○○指訴綦詳，核與證
    人辛○○所述情節相符為論據，惟訊之被告均堅決否認有公訴人所指犯行，(一)被
    告丁○○辯稱：伊八十九年八月二十二日有到偵查庭，當時只有伊與甲○○在法
    院內，其他人都在院外走廊大廳，因當時債權人壬○○與債務人丑○○在法院內
    談話很大聲，法警才建議去別的地方談，當時在法警面前怎麼可能恐嚇被害人，
    也不可能妨害被害人自由；另外寅○○那件事，起訴並非事實，伊沒有押寅○○
    等語；(二)被告甲○○辯稱：伊在法警室門口，當天是要瞭解這件債務是否屬實，
    那天有許多女性債權人圍著丑○○大聲講話，只是談話大聲一點而已等語；(三)被
    告丙○○辯稱：丑○○事件，伊在法院外面，寅○○事件，那天接到公司電話說
    寅○○要過來談債務問題，伊就聯絡癸○○，當時雙方有爭議，之後的事就不清
    楚了等語；(四)被告乙○○辯稱：那天伊並沒有看到寅○○他們，到公司時只聽說
    己○○跟他們打架等語；(五)被告壬○○辯稱：當天並沒有發生公訴人起訴的事，
    只是發生口角，法警建議我們去前金分駐所講，當天確實有許多被丑○○倒會的
    人在場，大家吵得比較大聲等語；(六)被告戊○○辯稱：丑○○事件伊不在場，寅
    ○○事件，當天寅○○帶了七、八個人過來，後來丙○○來了，這時週伯皓與寅
    ○○在談，癸○○當時在後面休息室等語；(七)被告癸○○辯稱：那天到他們公司
    時只看到門口有很多人，沒有見到寅○○等語。
三、按犯罪事實應依證據認定之，無證據不得推定其犯罪事實。又不能證明被告犯罪
    者，應諭知無罪之判決，刑事訴訟法第一百五十四條及第三百零一條第一項分別
    定有明文。又事實之認定，應憑證據，如未能發現相當證據，或證據不足以證明
    ，自不能以推測或擬制之方法，為裁判之基礎（最高法院四十年台上字第八六號
    判例參照。）而所謂證據，係指足以證明被告確有犯罪行為之積極證據而言，該
    項證據須適於為被告犯罪之證明者，始得採為斷罪之資料（參照最高法院六十九
    年台上字第四九一三號判例）。認定不利於被告之事實，須依積極證據，苟積極
    證據不足為不利於被告事實之認定時，即應為有利於被告之認定，更不必有何有
    利之證據，最高法院亦著有三十年上字第八一六號判例可資參照。
四、經查：
    (一)據證人戊○○於另案即本院八十九年度感裁字第八十號案件審理時到庭證稱：
      「在某日中午十一點多接近十二點時，有一位女性從第五偵查庭出來，就被這
      三人及其餘二、三人圍住有嚴重口角爭執，後來我們第五偵查庭值勤同事出來
      制止，他們仍不理會，我當時準備交班，看見我同事制止無效，我就上前詢問
      為何爭吵，丁○○以手指我並以台語揚言，當法警有什麼了不起，並說要對我
      們檢察長報告，後來因為副警長在場，以電話向前金分局報案，之前被移送人
      （丁○○）圍住之女性有到法警時請求保護，...，當時前揭分駐所員警只要
      將被害人帶回警局，被移送人丁○○及其他不詳姓名之人有阻止，並向警員說
      如果把人帶走就是違法」等語（見該卷八十九年十二月二十九日詢問筆錄）。
    (二)證人蘇康玉碧於另案即本院八十九年度感裁字第八十號案件審理時到庭證稱：
      「丑○○和她先生林春那天也有去，檢察官開完庭，我就走了，後來發生什麼
      事情我不知道。」等語（見該卷九十年五月十一日詢問筆錄）。
    (三)證人陳美雪於另案即本院八十九年度感裁字第八十號案件審理時到庭證稱：「
      開完庭之後，我們就在法庭外面討論要還錢的事，聲音很大聲，當時有很多人
      ，當庭丁○○、甲○○都有在場。我印像中，丁○○、甲○○沒有與丑○○爭
      吵，當時都是婦女與蔡爭吵。當時我們在法庭外面有起爭執，法警有來制止，
      要求我們小聲一點，丁○○有與法警爭執，甲○○拿零錢叫丑○○去打電話請
      警察來處理。後來有位警察來，說是民事問題，就離去，不久後，又來一位警
      察將蔡等人帶走。」等語（見該卷九十年六月十五日詢問筆錄）。
    (四)證人康瓊文於另案即本院八十九年度感裁字第八十號案件審理時到庭證稱：「
      開完庭，我們（指與丑○○）在外面有爭執，後來法警有出來制止，甲○○與
      丁○○出來與法警發生爭執，丑○○有打電話報警，是甲○○拿零錢給他打電
      話，警察後來有來，第一次來說是糾紛，會請派出所人員來處理，後來警察有
      來將丑○○等人都帶走，甲○○與丁○○沒有與丑○○發生爭執。」等語（見
      該卷九十年六月十五日詢問筆錄）。
    (五)證人賴江漢於另案即本院八十九年度感裁字第八十號案件審理時到庭證稱：「
      有人打電話到局裡報案，當時地檢署有很多人，我聽到的是債務糾紛，為了不
      影響開庭，我打電話請前金分駐所派一組警網過來，當時法警也表示希望我們
      將這些人帶到別的地方處理，丁○○、甲○○也有在場，但沒有聽到什麼恐嚇
      內容，只是爭執聲音很大，我沒有看到被移送人四人阻止那個女人離開。在我
      印象中他們沒有限制丑○○的行動，但丑○○走到哪裡，他們就會跟到哪裡，
      他們手上沒有拿任何武器，在這期間，我也沒有聽到他們有出言恐嚇。」等語
      （見該卷九十年七月二十日詢問筆錄）。
    (六)證人曹建興於另案即本院八十九年度感裁字第八十號案件審理時到庭證稱：「
      當時在大享公司辦公室內有四、五個人，丁○○在裡面，有人在理論，寅○○
      說委託丁○○要債的婦人之前有告過他，但不成立，為何他還要負責，後來該
      婦人有到，在公司內對質債務問題，後來越來越多人，因為沒有辦法談成，所
      以丁○○表示不要再談，並且送寅○○等人出門上車。」等語（見該卷九十年
      二月十六日詢問筆錄）。
    (七)證人郭章坪於另案即本院八十九年度感裁字第八十號案件審理時到庭證稱：「
      當天我與曹建興去的，到了現場，看到丁○○在與他人談事情，對方有帶幾位
      朋友，協談過程很愉快，結果談好後，他們就要走了，我與曹建興及丁○○三
      人送他們離去。」等語（見該卷九十年四月十三日詢問筆錄）。
    (八)綜合以上，均不能證明公訴人起訴之犯罪事實，而公訴人認被告涉有前揭犯行
      ，係以告訴人丑○○及寅○○之指訴及辛○○之證述為論據，然辛○○係以關
      係人身份於警訊時陳述意見，公訴人於偵查中並未傳訊辛○○作證，本院傳喚
      辛○○為證人時，亦因地址係空屋而未能傳訊，另案即本院八十九年度感裁字
      第八十號案件審理亦曾傳訊辛○○，辛○○亦未到庭證述，是辛○○之供述係
      於警訊時未經具結所為，其未經具結之陳述自不得為證據，而本院前揭查得證
      據俱與告訴人指訴不同，公訴人亦未提出其他證據證明告訴人指訴為真，是本
      件公訴人並未提出證據足為被告不利之認定，本院復查無其他積極證據資為被
      告有罪之認定，不能證明被告犯罪，應法應諭知無罪之判決。
據上論斷，應依刑事訴訟法第二百九十九條第一項前段、第三百零一條、第三百零三
條第三款、刑法第二百七十七條第一項、第二十八條、第四十一條第一項前段，罰金
罰鍰提高標準條例第一條前段、第二條，判決如主文。
中      華      民      國    九十一    年     十一     月    二十九    日
                                  臺灣高雄地方法院刑事第一庭
                                      法  官        楊智守
右正本證明與原本無異。
如不服本判決，應於判決送達後十日內，向本院提出上訴狀。
                                      書記官        王美玲
中    華    民    國    九十一    年     十二     月        二        日
